【裁判字號】    97,易,36
【裁判日期】    970130
【裁判案由】    竊盜
【裁判全文】
臺灣基隆地方法院刑事判決                97年度易字第36號
公  訴  人  臺灣基隆地方法院檢察署檢察官
被      告  庚○○
                    （現羈押在臺灣基隆看守所）
上列被告因竊盜案件，經檢察官提起公訴（96年度偵字第6415號
、97年度偵字第121、126、134 號），被告並於準備程序進行中
為有罪之陳述，本院乃裁定以簡式審判程序進行審理，並判決如
下：
    主  文
庚○○竊盜，累犯，處有期徒刑月；又共同踰越牆垣竊盜，累
犯，處有期徒刑柒月；又共同攜帶兇器竊盜，未遂，累犯，處有
期徒刑伍月，扣案之老虎鉗及美工刀各壹支，均沒收；又踰越牆
垣竊盜，累犯，處有期徒刑柒月。應執行有期徒刑壹年捌月，扣
案之老虎鉗及美工刀各壹支，均沒收。
    事  實
一、前案紀錄：
  (一)庚○○前初犯竊盜案件，經本院於民國93年5 月31日，以93
    年度基簡字第321 號判決有期徒刑三月確定，93年8 月10日
    發監執行、93年11月9 日執行完畢（構成累犯）。
  (二)又二犯竊盜案件，經本院於94年5 月11日，以94年度基簡字
    第364 號判決有期徒刑三月確定，94年7 月15日發監執行、
    94年10月14日執行完畢（構成累犯）。
  (三)再三犯竊盜案件，經本院於94年9 月16日，以94年度基簡字
    第721 號判決有期徒刑五月確定，經與詐欺另案（有期徒刑
    二月），合併定其應執行刑（有期徒刑六月），94年11月25
    日發監執行、95年5 月23日執行完畢（構成累犯）。
  (四)繼而四犯竊盜等案件，經本院於95年12月7 日，以95年度交
    訴字第34號判決有期徒刑四月（竊盜）、七月（肇事逃逸）
    、八月（施用毒品），應執行有期徒刑一年六月確定，暨於
    96年7 月16日，以96年度聲減字第94號裁定減其刑期二分之
    一併定其應執行刑為有期徒刑九月確定，96年1 月22日發監
    執行、96年7 月16日執行完畢（構成累犯；惟庚○○因接續
    執行另案拘役45日，故遲至96年8 月30日方經釋放出獄）。
  (五)復五犯竊盜案件，經本院於96年12月28日，以96年度基簡字
    第1414號判決有期徒刑三月、三月，應執行有期徒刑四月確
    定而迄未發監（此部分則不構成累犯）。
二、本案事實：
    庚○○猶不知惕勵己行，復萌生為自己不法所有之意圖暨竊
    盜他人財物之犯意，進而於下列時、地，分別為下列4 起竊
    盜犯行：
  (一)96年11月20日下午2、3時左右，庚○○騎乘QZT-301 號輕型
    機車1 輛（按：該車係庚○○之父己○○所有，平日則由庚
    ○○管領使用），途經「基隆市○○區○○路208 巷33之2
    號」之甲○○住處（以下簡稱「方宅」）後巷，適見懸掛於
    「方宅」後方外牆之熱水器1 具，用以固著於牆面之螺絲查
    有鬆脫跡象，遂萌生為自己不法所有之意圖暨竊盜他人財物
    之犯意，徒手強自卸取懸掛於外牆之上開熱水器1 具，藉以
    竊盜甲○○所有之財物得手。其後，庚○○旋以前開機車將
    之載往「基隆市○○路19之1 號」之「順吉號」（資源回收
    場），以新臺幣（下同）450 元之代價，將其行竊所得之上
    開熱水器1 具，出售予「順吉號」不知情之負責人侯順吉，
    藉以達其變現花用之目的。茲以庚○○騎乘機車載運前揭熱
    水器離去之過程，適為巡邏員警當場目睹，甲○○復於其後
    報警查辦，員警乃於獲報後，通知庚○○到案說明而悉上情
    。
  (二)緣庚○○曾任職於「基隆市○○區○○路34號」之基隆市環
    保局資源回收中心，並因之查悉該址夜間無人駐守暨其牆垣
    概未加裝鐵欄杆等防閑設施，乃萌生為自己不法所有之意圖
    暨竊盜他人財物之犯意，進而與姓名年籍不詳綽號「丙仔」
    之成年男子基於犯意之聯絡，邀同「丙仔」於96年11月26日
    凌晨零時左右，駕駛號牌不詳之自用小客車1 輛，搭載其共
    同車抵上址側門附近，繼而逕自翻越基隆市環保局資源回收
    中心之側門牆垣，藉此侵入夜間無人所在之基隆市環保局資
    源回收中心，徒手將「禾冠利環保企業股份有限公司」（下
    稱「禾冠利環保公司」）置放在上址、由基隆市環保局管領
    持有之白鐵14公斤、青銅44公斤置於彼2 人實力支配之下，
    藉以共同竊盜前開財物得手。庚○○夥同「丙仔」2 人，踰
    越牆垣共同竊盜得手後，旋攜同上開白鐵14公斤、青銅44公
    斤，依循相同翻越牆垣之方式離開現場，繼而推由庚○○於
    同日（96年11月26日）上午10時左右，將其行竊所得之上開
    白鐵14公斤、青銅44公斤，載往基隆市○○○路113 巷13號
    「勤成資源回收場」，以3,480 元之代價，出售予「勤成資
    源回收場」不知情之負責人柯敏雄，藉以達其變現花用之目
    的。乃猶未與「丙仔」互為朋分，旋因「禾冠利環保公司」
    職員戊○○報警究辦，致為警循其變賣紀錄通知到案說明。
  (三)緣庚○○騎乘如(一)所述之QZT-301 號輕型機車，於96年12月
    28日上午11時左右，途經「臺北縣瑞芳鎮臺電新村10號」臺
    灣電力公司深澳發電廠前，適見該址大門未關，乃萌生為自
    己不法所有之意圖暨竊盜他人財物之犯意，進而邀同游運生
    ，而與游運生（未據起訴）基於犯意之聯絡，於96年12月28
    日上午11時40分左右，由游運生攜帶其所有、客觀上足以對
    人之生命、身體安全構成威脅、危害之老虎鉗及美工刀各1
    支，經庚○○以前開QZT-301 號輕型機車搭載而共同車抵上
    址，繼而經由上址疏未關攏之大門先後入內，再分工由游運
    生在場把風；由庚○○輪流持上開老虎鉗剪斷該址內牆所垂
    吊之電纜線、持上開美工刀剝除業經其斷取而散置在地（猶
    未置於彼2 人實力支配之下）之電纜線外皮。乃彼2 人甫以
    上開方式分工而著手竊盜，旋因刻在電廠巡邏之保全人員王
    尚行查其行止，而將上開老虎鉗、美工刀隨意棄置現場並即
    分頭逃逸，致未能竊盜他人財物得逞。茲以庚○○於同日（
    96年12月28日）中午12時左右，再度潛返上址而擬取回自己
    未及一併駛離之QZT-301 號輕型機車，乃適遭獲報到場之員
    警當場逮捕，並扣得上開經棄置在場之老虎鉗及美工刀各1
    支。
  (四)96年12月30日凌晨1 時30分左右，庚○○復騎乘如(一)所述之
    QZT-301 號輕型機車，孤身1 人車抵如(二)所述之「基隆市○
    ○區○○路34號」之基隆市環保局資源回收中心側門附近，
    進而基於為自己不法所有之意圖暨竊盜他人財物之犯意，以
    如(二)所述之方式，逕自翻越基隆市環保局資源回收中心之側
    門牆垣，藉此侵入夜間無人所在之基隆市環保局資源回收中
    心，徒手將「禾冠利環保公司」置放在上址、由基隆市環保
    局管領持有之白鐵6 公斤置於其實力支配之下，藉以竊盜上
    揭財物得手。乃庚○○猶未攜同前揭白鐵離去，旋遭刻在上
    址巡邏之保全人員林緯均查其行止而當場逮捕並扭送法辦。
三、案經基隆市警察局第二分局、臺北縣政府警察局瑞芳分局移
    送臺灣基隆地方法院檢察署檢察官偵查起訴。
    理  由
一、法院組織之說明
    查刑事訴訟法第二百八十四條之一：「除簡式審判程序、簡
    易程序及第三百七十六條第一款、第二款所列之罪之案件外
    ，第一審應行合議審判。」業於本案繫屬（97年1 月14日）
    以前經公布施行。兼以本案起訴罪名，核與刑事訴訟法第三
    百七十六條第一款、第二款之規定相符，是其當有首開規定
    之適用，即其法院組織應為獨任審判無誤。
二、本案之審判程序
    本案被告庚○○所犯者，非為死刑、無期徒刑、最輕本刑為
    三年以上有期徒刑之罪或高等法院管轄之第一審案件；兼以
    被告業於準備程序進行中，就被訴事實為有罪之陳述，本院
    乃告知其簡式審判程序之旨，並於聽取公訴人及被告之意見
    後，依刑事訴訟法第二百七十三條之一第一項規定，裁定改
    行簡式審判程序。準此，本案當亦有刑事訴訟法第一百五十
    九條第二項前段，「不受傳聞證據法則拘束」之例外性規定
    之適用。
三、本案事實之認定
    上開事實業據被告庚○○於本院審理時坦承不諱，並經證人
    游運生於本院審理時；證人戊○○於警詢暨偵查中；證人甲
    ○○、乙○○、丁○○、侯順吉、王尚行、林緯均、柯敏雄
    於警詢時證述明確，且有裝船貨物明細單（順吉號回收登記
    單）、「收回物品、舊貨、五金行廢料或廢棄物登記表」（
    勤成資源回收場）、臺北縣政府警察局瑞芳分局查獲庚○○
    涉嫌竊盜案偵查報告、贓物認領保管單、照片等件在卷暨游
    運生所有之美工刀、老虎鉗各1 支扣案可佐。綜上，堪認被
    告於本院審理時之任意性自白，與事實相符，可以採信。從
    而，本案事證明確，被告如本判決事實欄所載之竊盜犯行，
    應堪認定。
四、論罪科刑
  (一)按刑法第三百二十一條第一項第二款所稱毀（毀損）越（踰
    越）門扇、牆垣、安全設備而入室行竊，其越入行為即屬侵
    入住宅，已結合於所犯加重竊盜之罪質中，是其本無更行構
    成侵入住宅竊盜之理（最高法院27年上字第1887號判例意旨
    參照）；至其毀損行為即屬毀棄、損壞他人之物，亦已結合
    於所犯加重竊盜之罪質中，是其自亦核無另行構成毀損罪名
    之餘地（最高法院92年度臺非字第6 號判決意旨參照），合
    先指明。
  (一)次按刑法三百二十一條第一項第三款之攜帶兇器竊盜罪，係
    以行為人攜帶兇器為其加重要件，此所謂兇器，其種類並無
    限制，凡客觀上足以對人之生命、身體安全構成威脅，具有
    危險性之兇器均屬之，且祇須行竊時攜帶此種具危險性之兇
    器為已足，既不以攜帶之初有行兇之意圖為必要（最高法院
    79年臺上字第5253號判例意旨參照），亦不以將該兇器自他
    地攜往行竊地為必要（最高法院62年臺上字第2489號判例意
    旨參照），更不以行為人曾藉該兇器為其犯案工具為必要，
    是不問該兇器係行為人自行攜往行竊現場，或在竊盜現場臨
    時持以行竊，又究否曾持該兇器為事實上之使用，核均應論
    行為人以攜帶兇器竊盜罪。查扣案之老虎鉗1 支，鉗端為鐵
    製，且以單手握持猶可靈活揮動；至扣案之美工刀1 支，經
    開展後，全長20公分，其中，刀炳部位13公分、刀片部位則
    為7 公分，尤以其刀片部位亦亟為鋒利，倘持以揮擊人體，
    當足可威脅、危害他人之生命、身體，而均足以供作兇器使
    用。此均經本院當庭勘驗無訛（參見本院審判筆錄）。是為
    保護他人身體免受攻擊，被告夥同證人游運生攜帶扣案老虎
    鉗及美工刀各1 支到場竊盜如本判決事實欄二(三)之所載，自
    應論以刑法第三百二十一條第一項第三款之攜帶兇器加重竊
    盜罪。
  (三)查被告徒手行竊如本判決事實欄二(一)之所載，係犯刑法第三
    百二十條第一項之普通竊盜既遂罪；又被告夥同「丙仔」逕
    自翻越基隆市環保局資源回收中心之側門牆垣而著手行竊如
    本判決事實欄二(二)之所載，暨其孤身1 人逕自翻越基隆市環
    保局資源回收中心之側門牆垣而著手行竊如本判決事實欄二
    (四)之所載，均係犯刑法第三百二十一條第一項第二款之踰越
    牆垣加重竊盜既遂罪；至被告夥同證人游運生攜帶扣案老虎
    鉗及美工刀各1 支著手行竊如本判決事實欄二(三)之所載，則
    係犯刑法第三百二十一條第二項、第一項第三款之攜帶兇器
    加重竊盜未遂罪。
  (四)被告與案外人「丙仔」就本判決事實欄二(二)所載之竊盜犯行
    ；又被告與證人游運生就本判決事實欄二(三)所載之竊盜犯行
    ，皆有犯意聯絡及行為分擔，均為共同正犯。
  (五)被告如本判決事實欄二(三)之所載，基於為自己不法所有之意
    圖暨竊盜他人財物之故意，輪流持扣案老虎鉗剪斷該址內牆
    所垂吊之電纜線、持扣案美工刀剝除業經其斷取而散置在地
    （猶未置於其實力支配之下）之電纜線外皮，核已著手於竊
    盜行為之實施，惟因尚未將其擬竊取之電纜線置於自己實力
    支配之下，而未造成被害人財物遭竊之結果，其犯罪尚屬未
    遂，爰依刑法第二十五條規定，就所犯刑法第三百二十一條
    第二項、第一項第三款之攜帶兇器加重竊盜未遂罪，按其既
    遂犯之刑度減輕其刑。
  (六)被告查有如本判決事實欄一(一)(二)(三)(四)所載犯罪科刑及刑之執
    行情形，此有臺灣高等法院被告前案紀錄表在卷可稽，其於
    有期徒刑執行完畢後，五年以內，故意再犯本起最重本刑有
    期徒刑以上之罪，為累犯，應依刑法第四十七條第一項規定
    ，就其所犯各罪分別加重其刑，並應就所犯刑法第三百二十
    一條第二項、第一項第三款攜帶兇器加重竊盜未遂罪，先加
    後減之。
  (七)被告所犯上開四罪，犯意各別，行為互殊，應予以分論併罰
    。
  (八)本院審酌被告時值壯年，不思以正當勞力換取財物，妄想以
    竊盜手段不勞而獲，觀念殊不足取，並亟待矯治；併考量被
    告查有如本判決事實欄一所載竊盜案件致遭法院判處罪刑之
    前案紀錄，乃不知改悔而一犯再犯，足見其自我反省能力薄
    弱、行為控制力欠佳；兼衡量被告失業賦閒之犯罪動機（此
    業經被告敘明在卷）、被害人財產法益之侵害程度、被告徒
    手行竊、踰越牆垣行竊及攜帶兇器行竊之犯罪手法，暨其坦
    承犯行而表悔悟之犯後態度等一切情狀，分別就其所犯各罪
    量處如主文所示之刑，併定其應執行之刑。末以，犯罪在96
    年4 月24日以前，且所犯復非「中華民國九十六年罪犯減刑
    條例第三條第一項所列各罪且經宣告死刑、無期徒刑或逾有
    期徒刑一年六月之刑」者，方得適用中華民國九十六年罪犯
    減刑條例第二條第一項第三款減其刑期或金額二分之一。茲
    本案被告之犯罪時間既係96年11月20日、96年11月26日、96
    年12月28日、96年12月30日（參見前述），則其當與旨揭減
    刑要件不符，而無從邀此減刑之寬典。從而，本案自不在應
    適用中華民國九十六年罪犯減刑條例第七條、第二條第一項
    第三款而併予減刑之列。為免疑異，爰併此指明。
  (九)末按共同正犯因相互利用他方之行為，以遂行其犯意之實現
    ，本於責任共同之原則，雖其他共同正犯所有供犯罪所用之
    物，亦應於其本身所處之主刑之後，併為沒收之諭知。查扣
    案之老虎鉗及美工刀各1 支，固係證人游運生所有，惟其係
    被告與證人游運生共犯本判決事實欄二(三)所載、攜帶兇器加
    重竊盜犯罪之所用，此除經被告敘明無誤，並據證人游運生
    結證明確（參見本院審判筆錄），本於責任共同之原則，自
    應併依刑法第三十八條第一項第二款規定，於被告與證人游
    運生共同實施之該罪主文項下，併予宣告沒收。
  (十)起訴意旨雖以：被告再三犯竊盜罪，顯有犯罪習慣等情，建
    請依竊盜犯贓物犯保安處分條例第三條規定，諭知於刑之執
    行前令入勞動場所強制工作。然按保安處分係針對受處分人
    將來之危險性所為之處置，以達教化、治療之目的，為刑罰
    之補充制度。我國現行刑法採刑罰與保安處分雙軌制，係在
    維持行為責任之刑罰原則下，為協助行為人再社會化之功能
    ，以及改善行為人潛在之危險性格，期能達成根治犯罪原因
    、預防犯罪之特別目的。是保安處分中之強制工作，旨在對
    嚴重職業性犯罪及欠缺正確工作觀念或無正常工作因而犯罪
    者，強制其從事勞動，學習一技之長及正確之謀生觀念，使
    其日後重返社會，能適應社會生活。竊盜犯贓物犯保安處分
    條例第三條第一項規定，即係本於保安處分應受比例原則之
    規範，使保安處分之宣告，與行為人所為行為之嚴重性、行
    為人所表現之危險性及對於行為人未來行為之期待性相當之
    意旨而制定，而由法院視行為人之危險性格，決定應否令入
    勞動處所強制工作，以達預防之目的（最高法院91年度臺上
    字第4625號刑事判決意旨參照）。蓋竊盜犯贓物犯保安處分
    條例第三條第一項，乃至刑法第九十條第一項所規定之「強
    制工作」，均係以強制之方式，使人從事勞動工作。是其雖
    名之為保安處分，然就剝奪人身自由之意義而言，實幾與刑
    罰無異，是就行為人「犯罪習慣」之認定，自當尤須審慎，
    而非可徒憑主觀臆測為斷。茲本案被告固查有本判決事實欄
    一所指之竊盜前案紀錄（參見卷附臺灣高等法院被告前案紀
    錄表之所載），惟衡諸被告於竊盜前案執行完畢（96年7 月
    16日）後，係自96年11月20日起，始陸續再犯本案所涉之4
    起竊盜犯行；且於此期間，被告除本案以外，亦僅查有竊盜
    前案紀錄1 筆（業由本院於96年12月28日，以96年度基簡字
    第1414號判決在案，然迄本案辯論終結以前，則未見檢察官
    曾就此指揮而為發監執行）。參諸卷附臺灣高等法院被告前
    案紀錄表所載內容自明。據此勾稽，除足見被告指其失業賦
    閒之犯罪動機（此業經被告敘明在卷），應屬可信；且單憑
    是項竊盜前案紀錄，乃至被告本案之竊盜次數，顯然均不足
    以說明被告在客觀上有何「犯竊盜罪之習慣」；更何況，「
    強制工作」實乃保安處分之一種，則就保安處分之目的（按
    ：「保安處分」實係刑罰以外之「補充性」制度，其目的係
    在預防有「社會危險性」之犯罪）而論，「強制工作」之宣
    告理當一併注意「社會危險性」之具備，乃徵諸被告或係順
    手牽羊如本判決事實欄二(一)之所載，或係侵入「非住宅」暨
    「現無人所在」之建築物內部行竊如本判決事實欄二(二)(三)(四)
    之所載，則其避免「正面」與被害人接觸或「正面」與被害
    人發生衝突之用心，實已昭然；尤以被告遇己犯行遭人查悉
    時，亦每即束手就擒而未稍加反抗（詳參本判決事實欄二(一)
    (二)(三)(四)之所載），雖其本案所為，究非可取，然其「社會危
    險性」之未備，灼然至明。職此，倘對被告逕為強制工作宣
    告，不特無助於「社會危險性」之防堵，更恐與保安處分之
    立法本旨相悖，而終將失其宣告意義。茲本案既查無足可認
    定被告有「犯竊盜罪習慣」之積極事證，兼以被告所犯亦未
    具備相當之「社會危險性」，因認公訴人關此所為之聲請，
    尚與法律規定不符，不能准許。
據上論斷，應依刑事訴訟法第二百八十四條之一、第二百七十三
條之一第一項、第二百九十九條第一項前段，刑法第二十八條、
第三百二十一條第一項第二款、第三百二十一條第二項、第一項
第三款、第三百二十條第一項、第二十五條、第四十七條第一項
、第五十一條第五款、第三十八條第一項第二款，刑法施行法第
一條之一，判決如主文。
本案經檢察官丙○○到庭執行職務。
中    華    民    國    97    年    1     月    30    日
                  刑事第四庭法  官  王慧惠
以上正本證明與原本無異。
如不服本判決應於收受本判決後10日內向本院提出上訴書狀，其
未敘述上訴理由者，並得於提起上訴後10日內向本院補提理由書
狀（均須按他造當事人之人數附繕本）「切勿逕送上級法院」。
中    華    民    國    97    年    1     月    30    日
                            書記官  王一芳
附錄論罪法條：
刑法第321條第1項第2款、第2項、第1項第3款
犯竊盜罪而有左列情形之一者，處 6 月以上、 5 年以下有期徒
刑：
一  於夜間侵入住宅或有人居住之建築物、船艦或隱匿其內而犯
    之者。
二  毀越門扇、牆垣或其他安全設備而犯之者。
三  攜帶兇器而犯之者。
四  結夥三人以上而犯之者。
五  乘火災、水災或其他災害之際而犯之者。
六  在車站或埠頭而犯之者。
前項之未遂犯罰之。
刑法第320條第1項
意圖為自己或第三人不法之所有，而竊取他人之動產者，為竊盜
罪，處 5 年以下有期徒刑、拘役或 5 百元以下罰金。


司法院資訊處製作；財團法人民間司法改革基金會備份。
